【裁判字號】    99,訴,298
【裁判日期】    990518
【裁判案由】    毒品危害防制條例
【裁判全文】
臺灣臺北地方法院刑事判決               99年度易字第194號
公  訴  人  臺灣臺北地方法院檢察署檢察官
被      告  甲○○
上列被告因違反毒品危害防制條例案件，經檢察官提起公訴（98
年度毒偵字第3180號）及追加起訴（臺灣板橋地方法院檢察署98
年度毒偵字第8006號），本院判決如下：
    主  文
本件公訴不受理。
    理  由
一、本件公訴意旨略以：被告甲○○前於民國89年間，因施用毒
    品經送觀察、勒戒後，認無繼續施用毒品傾向，於89年2 月
    14日釋放，並經臺灣士林地方法院檢察署檢察官以89年度毒
    偵字第374 號為不起訴處分。詎其仍基於施用第二級毒品安
    非他命、甲基安非他命之犯意，於98年10月13日夜間11時許
    ，在臺北市中山區○○○路147號9樓之2 朋友家，施用第二
    級毒品安非他命、甲基安非他命，嗣於同月14日夜間9 時20
    分許，在上址為警當場查獲安非他命殘渣袋1只、吸食器1個
    （起訴部分）；又甲○○基於施用第一級毒品海洛因及第二
    級毒品甲基安非他命之犯意，於98年10月23日晚間10時許，
    在臺北縣三重市○○路○ 段某網咖內，施用第一級毒品海洛
    因；又於同日晚間10時15分許，在同一處所，施用第二級毒
    品甲基安非他命。嗣於翌（24）日2 時20分許，在臺北縣永
    和市○○街31號「御庭汽車旅館」320 室為警查獲，並扣得
    海洛因3包（共淨重4.45公克）、磅秤1臺、安非他命吸食器
    1 組（追加起訴部分）。因認被告涉犯毒品危害防制條例第
    10條第1項、第2項施用第一、二級毒品罪嫌等語。
二、按起訴之程序違背規定者，應諭知不受理之判決，並得不經
    言詞辯論為之，刑事訴訟法第303第1 款、第307條定有明文
    。次按「犯第十條之罪者，檢察官應聲請法院裁定，或少年
    法院（地方法院少年法庭）應先裁定，令被告或少年入勒戒
    處所觀察、勒戒，其期間不得逾二月。觀察、勒戒後，檢察
    官或少年法院（地方法院少年法庭）依據勒戒處所之陳報，
    認受觀察、勒戒人無繼續施用毒品傾向者，應即釋放，並為
    不起訴之處分或不付審理之裁定；認受觀察、勒戒人有繼續
    施用毒品傾向者，檢察官應聲請法院裁定或由少年法院（地
    方法院少年法庭）裁定令入戒治處所強制戒治，其期間為六
    個月以上，至無繼續強制戒治之必要為止。但最長不得逾一
    年。依前項規定為觀察、勒戒或強制戒治執行完畢釋放後，
    五年後再犯第十條之罪者，適用本條前二項之規定。」、「
    依第二十條第二項強制戒治期滿，應即釋放，由檢察官為不
    起訴之處分或少年法院(地方法院少年法庭)為不付審理之裁
    定。觀察、勒戒或強制戒治執行完畢釋放後，五年內再犯第
    十條之罪者，檢察官或少年法院(地方法院少年法庭)應依法
    追訴或裁定交付審理。」毒品危害防制條例第20條第1 項至
    第3 項、第23條分別規定甚明。再按毒品危害防制條例於92
    年7月9日修正公佈，自93年1月9日施行，其中第20條、第23
    條將施用毒品之刑事處遇程序，區分為「初犯」及「五年內
    再犯」、「五年後再犯」。依其立法理由之說明：「初犯」
    ，經觀察、勒戒或強制戒治後，應為不起訴處分或不付審理
    之裁定；經觀察、勒戒或強制戒治執行完畢釋放後，「五年
    內再犯」者，因其再犯率甚高，原實施之觀察、勒戒及強制
    戒治既已無法收其實效，爰依法追訴或裁定交付審理。至於
    經觀察、勒戒或強制戒治執行完畢釋放後，「五年後再犯」
    者，前所實施之觀察、勒戒或強制戒治已足以遮斷其施用毒
    品之毒癮，為期自新及協助其斷除毒癮，仍適用「初犯」規
    定，先經觀察、勒戒或強制戒治之程序。從而依修正後之規
    定，僅限於「初犯」及「五年後再犯」二種情形，始應先經
    觀察、勒戒或強制戒治程序。倘被告於五年內已再犯，經依
    法追訴處罰，縱其第三次（或第三次以上）再度施用毒品之
    時間，在初犯經觀察、勒戒或強制戒治執行完畢釋放五年以
    後，已不合於「五年後再犯」之規定，且因已於「五年內再
    犯」，顯見其再犯率甚高，原實施觀察、勒戒或強制戒治，
    已無法收其實效，即應依該條例第10條處罰（最高法院95年
    度第7 次刑事庭會議決議參照）。
三、經查，本件被告甲○○前於89年間因施用第二級毒品安非他
    命案件，經觀察、勒戒後，認無繼續施用毒品之傾向，於89
    年2 月14日經釋放出所，並由臺灣士林地方法院檢察署檢察
    官於同日以89年度毒偵字第347 號為不起訴處分確定。本件
    依起訴書所載被告施用第二級毒品之日期為98年10月13日，
    距離上開觀察勒戒執行完畢之時間，顯已逾5 年以上，而被
    告雖於98年4 月30日因施用第二級毒品犯行，經臺灣臺北地
    方法院檢察署檢察官於98年6月3日以98年度毒偵字第1435號
    為緩起訴處分，嗣因被告未履行緩起訴條件，經該署檢察官
    撤銷緩起訴處分，並於98年12月3日以98年度撤緩偵字第320
    號提起公訴，惟經本院認其起訴程序違背規定，而於98年12
    月28日以98年度易字第3664號諭知公訴不受理判決，並於99
    年1 月23日確定在案，此有各該緩起訴處分書、撤銷緩起訴
    處分書、起訴書（以上均列印本）、刑事判決書正本、臺灣
    高等法院被告前案紀錄表附卷可考；被告另於98年8 月25日
    因施用第二級毒品，經臺灣士林地方法院檢察署檢察官聲請
    觀察勒戒，並經臺灣士林地方法院於98年12月10日以98年度
    毒聲字第419 號裁定令入勒戒處所觀察勒戒，惟尚未執行等
    情，此有上開裁定列印本、臺灣高等法院被告前案紀錄表附
    卷足憑，足見被告自前次觀察、勒戒執行完畢後至本件施用
    第一、二級毒品犯行前，均未因施用第一級或第二級毒品犯
    行，經執行觀察勒戒、強制戒治或刑罰處遇，是本件被告施
    用第一、二級毒品之犯行既均在前次觀察、勒戒執行完畢5
    年以後，依法自應由檢察官向管轄法院聲請觀察、勒戒，檢
    察官逕予起訴，於法不合，其起訴之程序違背規定，爰不經
    言詞辯論，諭知不受理判決。
據上論斷，應依刑事訴訟法第284條之1、第303條第1 款、第307
條，判決如主文。
中    華    民    國    99    年    5     月    18    日
                  刑事第四庭    審判長法  官  郭惠玲
                                      法  官  呂政燁
                                      法  官  李明益
以上正本證明與原本無異。
如不服本判決應於收受送達後10日內向本院提出上訴書狀，並應
敘述具體理由；其未敘述上訴理由者，應於上訴期間屆滿後20日
內向本院補提理由書（均須按他造當事人之人數附繕本）「切勿
逕送上級法院」。
                                      書記官  劉穗筠
中    華    民    國    99    年    5     月    18    日

司法院資訊處製作；財團法人民間司法改革基金會備份。
